臺灣新竹地方法院民事簡易判決  
110年度竹北小字第310號
原      告  南山產物保險股份有限公司

法定代理人  蔡漢凌  
訴訟代理人  張哲瑀  
被      告  朱賜福  
上列當事人間請求損害賠償事件，本院於民國110年7月13日辯論
終結，判決如下：
    主      文
原告之訴及假執行之聲請均駁回。
訴訟費用新臺幣壹仟元由原告負擔。
    事實及理由
一、原告主張：
　　被告於民國108年12月10日上午9時7分許，駕駛車牌號碼000
    -00號營業用半聯結車（下稱被告車輛），行經新竹縣○○鄉○
    道0號86.3公里處南側向中線車道時，因被告車輛之車上物
    未依規定綑綁牢固，該車上物於行進間掉落而撞擊原告所承
    保、由訴外人陳師平所駕駛之車牌號碼000-0000號自用小客
    車（下稱系爭車輛），致系爭車輛受損，而系爭車輛受損經
    維修後，支出維修費用60,988元，並由原告依保險契約理賠
    上開金額，故依保險法第53條第1項之規定取得代位行使被
    保險人對於第三人之請求權。為此，爰依保險法第53條第1
    項、民法第191條之2、第213條第3項規定提起本件訴訟，並
    聲明：被告應給付原告60,988元，及自起訴狀繕本送達翌日
    起至清償日止，按週年利率5%計算之利息。
二、被告則以：
　　被告對原告所提之資料均無意見，僅辯稱其並無任何過失等
    語，並聲明：請求駁回原告之訴。
三、得心證之理由：
　㈠按因故意或過失，不法侵害他人之權利者，負損害賠償責任
    ，民法第184條第1項固定有明文。次按侵權行為所發生之損
    害賠償請求權，以有故意或過失不法侵害他人之權利為其成
    立要件，若其行為並無故意或過失，即無賠償之可言（最高
    法院49年台上字第2323號判例足資參照）。又按損害賠償之
    債，以有損害之發生及有責任原因之事實，並二者之間，有
    相當因果關係為成立要件。故原告所主張損害賠償之債，如
    不合於此項成立要件者，即難謂有損害賠償請求權存在（最
    高法院48年台上字第481號判例意旨可資參照）。故原告所
    主張損害賠償之債，如不合於此項成立要件者，即難謂有損
    害賠償請求權存在。
　㈡另按當事人主張有利於己之事實者，應就其事實有舉證責任
    ，民事訴訟法第277條有明文規定。又主張法律關係存在之
    當事人，須就該法律關係發生所須具備之特別要件，負舉證
    責任。民事訴訟如係由原告主張權利者，應先由原告負舉證
    之責，若原告先不能舉證，以證實自己主張之事實為真實，
    則被告就其抗辯事實即令不能舉證，或其所舉證據尚有疵累
    ，亦應駁回原告之請求（最高法院17年上字第917號判例要
    旨參照）。
　㈢經查，原告主張被告於前開時、地駕駛被告車輛，因被告車
    輛之車上物未依規定綑綁牢固，致該車上物於被告車輛行進
    間掉落而撞擊系爭車輛，造成系爭車輛受損等語，固據提出
    道路交通當事人登記聯單為證（見本院卷第11頁）。惟經本
    院向內政部警政署國道公路警察局第二公路警察大隊調取本
    件道路交通事故現場圖、A3類道路交通事故調查紀錄表、道
    路交通事故事後報案登記表等件所示（見本院卷第15至18頁
    ），其中道路交通事故事後報案登記表之報案人自述肇事情
    形欄位中記載：「於上述時地遭前方砂石車壓到鐵片砸中而
    肇事」等文字，並參酌訴外人陳師平於警詢時陳稱：「肇事
    前行駛中線車道。經過為我車（即系爭車輛）所行經該路段
    前方一部砂石車（即被告車輛）壓到鐵片砸中我前方保桿而
    肇事」等語，可知依警詢筆錄之記載，系爭車輛係遭被告車
    輛行駛途中車輪輾壓之鐵片飛擊後而受損，是依上開警詢筆
    錄之內容，顯與原告主張之事實有違，則原告主張之事實是
    否為真，顯非無疑。
　㈣次查，本院復勘驗內政部警政署國道公路警察局第二公路警
    察大隊檢附之本件車禍行車紀錄影像光碟，經勘驗光碟內名
    稱：「楊000-00000A24XZD0064行車影像」資料夾中，檔名
    ：「REC_2019_12_10_09_06_29_F.MP4」行車紀錄影片之結
    果，於影片畫面56秒時，可見被告車輛底下有一鐵片出現行
    車紀錄器畫面中；嗣於上開影像畫面時間56秒至57秒間，可
    見被告車輛之左後車輪輾壓該鐵片後，該鐵片飛起；復於上
    開影像畫面時間57秒至58秒間，可見該鐵片飛起後撞擊系爭
    車輛。是依上開勘驗之結果，可知本件車禍發生之始末，係
    因被告於前開時、地駕駛被告車輛時，因行進間被告車輛之
    車輪輾壓位於路面上之鐵片，致該鐵片遭輾壓後，復飛擊系
    爭車輛，足見上開鐵片並非被告車輛裝載之車上物，亦非被
    告車輛之一部份，自堪認上開鐵片並非係由被告車輛所掉落
    。是原告主張上開鐵片係因被告車輛之車上物未綑綁牢固所
    掉落云云，即非可採。
　㈤再按道路交通安全規則第94條第1項、第3項固有規定駕駛人
    應注意車前狀況並保持與前車之距離，惟並未課以駕駛人不
    得輾壓路面之散落物之義務（按：若駕駛人緊盯前方路面，
    未將注意力放於前車，未必能保持公眾之行車安全），故被
    告縱使在行駛中未注意到路面上有一散落鐵片，致被告車輛
    之車輪碾壓該鐵片，於本件亦難認有何注意義務之違反。再
    者，被告對於經其車輛輾壓之物，是否會彈跳？會彈向何方
    ？顯亦無預見可能性，故被告對於本件車禍之發生，並無任
    何故意或過失可言。是以，縱令系爭車輛因本件車禍受損，
    經維修後復經原告依保險契約代為支付該車之維修費用，然
    本件尚無積極證據證明被告有何違規駕駛之行為。此外，原
    告復未能更提出其他證據證明被告有何故意或過失等節，揆
    之上開說明，原告依保險代位及侵權行為法律關係，主張被
    告應賠償系爭車輛之維修費用，即屬無據。
四、綜上所述，原告依保險代位及侵權行為法律關係，請求被告
    給付60,988元，及自起訴狀繕本送達翌日起至清償日止，按
    週年利率5%計算之利息，為無理由，應予駁回。
五、本件事證己臻明確，兩造其餘攻擊、防禦方法及所提證據，
    經本院審酌後，於判決之結果不生影響，爰不一一論述。
六、訴訟費用負擔之依據：民事訴訟法第78條。
中　　華　　民　　國　　110 　年　　7 　　月　　30　　日
                  竹北簡易庭   法　官  彭淑苑
以上正本係照原本作成。
如對本判決上訴，須於判決送達後20日，以判決違背法令為理由
，向本院提出上訴狀並表明上訴理由，及須按他造當事人之人數
附繕本。如委任律師提起上訴者，應一併繳納上訴審裁判費。
中　　華　　民　　國　　110 　年　　7 　　月　　30　　日
                                書記官　林琬茹